臺灣高雄地方法院交通事件裁定　　　 100年度交聲字第2278號
原處分機關　交通部公路總局高雄區監理所
異　議　人
即受處分人　陳益田
上列異議人即受處分人因違反道路交通管理處罰條例案件，對於
交通部公路總局高雄區監理所民國100 年10月26日所為之處分（
原處分案號：高監營裁字第裁80-N00000000號）聲明異議，本院
裁定如下：
    主  文
原處分撤銷。
陳益田普通重型機車駕駛人，無普通重型機車駕駛執照駕駛普通
重型機車，經測試檢定酒精濃度超過規定標準，壹年內不得考領
普通重型機車駕駛執照，並應接受道路交通安全講習。
    理  由
一、原處分意旨略以：異議人即受處分人（下稱異議人）陳益田
    於民國99年1 月3 日14時20分許，駕駛車號OPA-963 號普通
    重型機車，行經高雄縣阿蓮鄉（現改制為高雄市阿蓮區，下
    同）大崗山牌樓前，經警測試檢定酒精濃度每公升1.23毫克
    ，而有「汽車駕駛人酒精濃度超過規定標準」（無駕駛執照
    ）之違規，依道路交通管理處罰條例第35條第1 項第1 款之
    規定，處罰鍰新臺幣（下同）4 萬5 仟元，自100 年10月26
    日起1 年內不得考領駕駛執照並應參加道路交通安全講習等
    情。
二、異議意旨則以：異議人因99年1 月3 日酒後駕車違規之事實
    ，經檢察官緩起訴處分確定，緩起訴期間1 年，並向地檢署
    指定之單位提供366 小時之義務勞務，異議人已履行，爰因
    目前收入不佳、經濟較困難，為此聲明異議，請求撤銷本件
    處分等語。
三、按汽車駕駛人，駕駛汽車經測試檢定，酒精濃度超過規定標
    準者，處1 萬5 千元以上6 萬元以下罰鍰，並當場移置保管
    其車輛及吊扣其駕駛執照1  年；汽車駕駛人，有第35條第1
    項規定之情形，應接受道路交通安全講習，道路交通管理處
    罰條例第35條第1 項第1 款及第24條第1 項第2 款分別定有
    明文。又修正前道路交通管理處罰條例第68條規定：「汽車
    駕駛人，因違反本條例及道路交通安全規則之規定，受『吊
    扣』或『吊銷』駕駛執照處分時，『吊扣』或吊銷其持有各
    級車類之駕駛執照」；惟該條業經修正為：「汽車駕駛人，
    因違反本條例及道路交通安全規則之規定，受吊銷駕駛執照
    處分時，吊銷其持有各級車類之駕駛執照」。此一條文修正
    理由略以：「原條文將違法或違規駕駛人所持有各級車類之
    駕駛執照一併吊扣或吊銷，失之過酷，影響人民工作及生活
    甚鉅，爰修正之」，此新修正條文，業於94年12月14日修正
    公布並於95年3 月1 日起施行。參諸上開立法理由及立法經
    過，則行為人有道路交通管理處罰條例第35條第1 項第1 款
    所規定之違規行為，須吊扣駕駛執照時，僅能吊扣行為人違
    法或違規當時駕駛車輛所憑之駕駛執照，不得再吊扣行為人
    所持有而與駕駛違規車輛無關之其他各級車類駕駛執照，故
    已領有普通大貨車駕駛執照者，酒後違規駕駛普通重型機車
    時，吊扣者係駕駛者之普通重型機車駕駛執照，不得吊扣駕
    駛者領有之其他駕駛執照。則行為人駕駛普通重型機車違規
    ，僅得吊扣普通重型機車駕駛執照，不得吊扣普通大貨車駕
    駛執照。至道路交通主管機關對於汽車駕駛執照之管理，因
    採取一照原則，未發給駕駛人較低等級之駕駛執照，惟行為
    人依法既應諭知吊扣普通重型機車之駕駛執照，尚不能因受
    處分人現實上僅持有普通大貨車之駕駛執照，即違背法律規
    定諭知免罰。此主管機關仍可利用電腦資料處理或在大貨車
    駕照註記或其他方式，吊扣行為人普通大貨車之駕駛執照，
    執行層面應可妥適克服，尚難逕謂無法執行，而諭知不罰（
    參照台灣高等法院暨所屬法院98年法律座談會刑事類提案第
    20號決議意旨）。故於道路交通管理處罰條例第第67條第6
    項規定：「汽車駕駛人違反道路交通管理處罰條例應受吊扣
    駕駛執照處分，因無駕駛執照而改依同條例第67條第6 項規
    定裁罰「在所規定最長吊扣期間內，不得考領駕駛執照」時
    ，亦應解為僅不得考領「與原應吊扣同級之駕駛執照」。又
    行政罰法第26條第1 項規定：「一行為同時觸犯刑事法律及
    違反行政法上義務規定者，依刑事法律處罰之。但其行為應
    處以其他種類行政罰或得沒入之物而未經法院宣告沒收者，
    亦得裁處之。」
四、經查：
（一）異議人於99年1 月3 日14時20分許，飲酒後駕駛車牌號碼
      OPA-963 號普通重型機車，行經高雄縣阿蓮鄉大崗山牌樓
      前，經警測試檢定酒精濃度每公升1.23毫克，而有「汽車
      駕駛人酒精濃度超過規定標準」乙節，有卷附舉發違反道
      路交通管理事件通知書、測定紀錄表各1 紙可稽，則異議
      人違反道路交通管理處罰條例第35條第1 項第1 款規定之
      事實應堪認定。又OPA-963 號為普通重型機車，陳益田於
      上開時、地，係因酒測超過法定標準值、無駕駛執照，經
      警製單舉發，嗣經原處分機關於100 年10月26日以高監營
      裁字第裁80-N00000000號裁決書，就無駕駛執照酒測超過
      標準值仍駕車部分，裁處異議人4 萬5 仟元罰鍰，並自10
      0 年10月26日起1 年內不得考領駕駛執照及施以道路交通
      安全講習等事實，有高雄縣政府警察局舉發違反道路交通
      管理事件通知單、交通部公路總局高雄區○○○○○道路
      交通管理事件裁決書及車號查詢重型機車車籍資料可佐。
（二）異議人無駕駛執照酒測超過標準值駕駛重型機車之行為，
      另犯刑法第185 條之3 服用酒類不能安全駕駛動力交通工
      具而駕駛罪，業經臺灣高雄地方法院檢察署檢察官以99年
      度偵字第8087號起訴，經本院以99年度審交簡字第2122號
      判決處有期徒刑3 月，如易科罰金以1,000 元折算1 日，
      於99年5 月31日確定，有該起訴書、判決及臺灣高等法院
      被告前案紀錄表在卷可憑。而該徒刑經易服社會勞動，於
      100 年1 月18日履行完成乙情，有臺灣高等法院被告前案
      紀錄表在卷足參。異議人誤認係經地檢署為緩起訴處分乙
      節，應屬誤會，又其因同時觸犯刑事法律，已受刑事處罰
      完畢，依行政罰法第26條第1 項本文規定，原處分機關裁
      罰時，應不得再裁處罰鍰，是原處分機關逕以受處分人酒
      精濃度超過規定標準，對受處分人裁處罰鍰部分，尚有未
      洽。
（三）另原處分機關裁處異議人應參加道路安全講習部分，係為
      達成遏止酒後駕車之不法行為，維護道路交通用路權人之
      安全法益等行政目的所必要之罰鍰以外之其他種類行政罰
      ，依行政罰法第26條第1 項但書之規定，原處分機關仍得
      裁處，並未違反「一事不二罰」之規定，故此部分之裁處
      並無違誤。
（四）再者，異議人之普通重型機車駕駛執照前經註銷等情，有
      卷附證號查詢機車駕駛人資料可證，異議人酒後駕駛普通
      重型機器腳踏車當時，係無照駕駛普通重型機器腳踏車，
      致主管機關無從吊扣異議人之普通重型機器腳踏車駕駛執
      照，然依前開規定，仍應禁止異議人於道路交通管理處罰
      條例第35條第1 項第1 款前段所定1 年之最長吊扣期間內
      ，考領普通重型機器腳踏車駕駛執照。而依「違反道路交
      通管理事件統一裁罰基準及處理細則」第43條第2  項第3
      款規定，違反道路交通管理事件裁決書處罰主文欄，應依
      基準表記明處罰種類，並「記明應受吊扣駕駛執照之名稱
      」，原處分主文欄僅載稱「自100 年10月26日起1 年內不
      得考領駕駛執照」，漏未載明不得考領駕駛執照之種類名
      稱，亦有未洽。
（五）另異議狀雖僅記載就4 萬5 仟元罰鍰部分聲明異議，然上
      開裁決書之罰鍰、禁止考領駕駛執照、施以道路交通安全
      講習等裁罰效果，既均無從分離，且為同一個裁處。從而
      ，於異議狀未提及之禁止考領駕駛執照、施以道路交通安
      全講習部分，法院仍應予以審理。若原處分違法，而經法
      院撤銷時，法院應自為處分，就罰鍰、吊扣駕駛執照、接
      受道路交通安全講習等處罰效果，一併重新諭知（參臺灣
      高等法院暨所屬法院98年度法律座談會第23號提案研討結
      果）。
五、綜上所述，原處分裁罰異議人罰鍰4 萬5 仟元及漏未載明不
    得考領駕駛執照之種類名稱即有不當，自應將原處分全部撤
    銷，另為裁定如主文第2 項所示。
據上論斷，應依道路交通管理處罰條例第87條第2 項，道路交通
事件處理辦法第19 條 ，裁定如主文。
中    華    民    國  100     年    11    月    29    日
                      交通法庭  法  官  陳美芳
以上正本證明與原本無異。
如不服本裁定應於送達後5日內向本院提出抗告狀。
中    華    民    國   100    年    11    月    29    日
                                書記官  蔡靜雯